【裁判字號】    97,消債更,156
【裁判日期】    970729
【裁判案由】    更生事件
【裁判全文】
臺灣臺南地方法院民事裁定           97年度消債更字第156號
聲請人即
債 務 人  甲○○
上列聲請人因消費者債務清理事件聲請更生，本院裁定如下：
    主  文
聲請駁回。
聲請費用新臺幣壹仟元由聲請人負擔。
    理  由
一、按債務人與金融機構協商成立者，不得聲請更生或清算，但
    因不可歸責於己之事由，致履行顯有重大困難者，不在此限
    ；本條例施行前，債務人依金融主管機關協調成立之中華民
    國銀行公會會員辦理消費金融案件無擔保債務協商機制與金
    融機構成立之協商，準用前項之規定，消費者債務清理條例
    第151 條第5項、第6項分別定有明文。又聲請更生或清算不
    合程式或不備其他要件者，法院應以裁定駁回之，但其情形
    可以補正者，法院應定期間先命補正，復為同條例第8 條所
    明定。
二、聲請意旨略以：聲請人即債務人甲○○現任職台南市復興國
    民中學警衛，每月薪資新臺幣（下同）14,000餘元，除此薪
    資收入外，尚有郵局及銀行等8存款帳戶共計2,726元，然累
    計債務總金額已達2,328,399元，前曾依照中華民國銀行公
    會會員辦理消費金融案件無擔保債務協商機制，與國泰世華
    銀行等17家銀行成立協商，每月應還款金額為22,978元，然
    因聲請人收入微薄，向親友借錢繳款苦撐，至今已無力償還
    每月之協商債務，遂於97年3月毀諾，有不可歸責於己致履
    行顯有重大困難事由，符合消費者債務清理條例第3條、第
    151 條但書之規定，爰依上開規定，提出財產及收入狀況說
    明書、債權人清冊、債務人清冊，聲請更生等語。
三、經查：
(一)聲請人於本件更生聲請前，已先於民國95年6月15日依金融
    主管機關協調成立之中華民國銀行公會會員辦理消費金融案
    件無擔保債務協商機制與國泰世華銀行等金融機構成立協商
    ，自95年7月份起，分120期，利率0%，每月22,978 元分期
    償還等情，有債權人國泰世華銀行97年5月16日提出之民事
    陳報狀所附之協議書、無擔保債務還款計畫在卷可憑。
(二)而債務人主張每月薪資14,000餘元，每月應還款金額為22,9
    78元，惟因債務人收入微薄，向親友借錢繳款苦撐，至今已
    無力償還每月之協商債務，有不可歸責於己致履行顯有重大
    困難事由云云。然查：
  1.債務人於95年7月協商成功後，曾於96年3月28日與其胞弟洪
    國雄將2人共同所有坐落高雄市○○區○○段三小段527-5號
    土地及門牌號碼高雄市○○區○○路169號房屋1棟，以500
    萬元出售予第三人顏明成等人，並於96年4月8日辦畢所有權
    移轉登記等情，有債務人97年5月8日陳報補正狀所附之不動
    產買賣契約書1紙可憑，及本院向高雄市政府地政處鹽埕地
    政事務所調取上開不動產買賣契約查明屬實，有該所97年5
    月9日高市地鹽三字第0970003737號函所附買賣相關資料在
    卷可稽，債務人於陳報補正狀中亦自承上開房地之買賣價金
    為500萬元，扣除銀行房貸97萬4仟餘元，再扣除稅金20萬元
    後，與其胞弟洪國雄各分得180萬元左右（持分各2分之1）
    等情屬實，足徵債務人於96年3、4月間有曾因出售不動產而
    有價金180萬元左右之收入。
  2.債務人之薪資所得既僅有1萬4仟餘元，低於協商時每月應償
    還之金額，則債務人於獲得售屋所得時即應先將上開售屋所
    得用以清償債務，以期大幅減低每月應償之金額，以避免因
    所得不足清償債務，致無法履行之窘境，然經本院向臺灣集
    中保管結算所股份有限公司查明，債務人分於日盛證券永康
    分公司、致和證券崇德分公司、玉山證券台南分公司、寶來
    證券台南分公司、元大證券彰化分公司等多家證券公司開設
    有股票買賣帳戶，有該公司97年5月21日保結消字第0970039
    78 3號函及所附資料可憑，且經本院向上開證券公司函查結
    果，債務人自95年6月債務協商後迄97年3月間止，仍於證券
    集中交易市場頻繁買賣股票，短線進出等情，亦有債務人提
    出之國泰世華銀行95年11月至97年3月、玉山銀行95年8月至
    96年12月存摺影本，及本院向上開證券公司調取債務人2年
    內股票交易明細可查，另債務人亦稱被倒會6萬5仟元云云，
    債務人無視售屋得之不易之價金，不思積極清償債務，猶仍
    從事股票交易及參加民間合會之高度風險理財行為，而依債
    務人自承其並因此慘賠60萬餘元，並將其中40萬元購買基金
    ，所參加之合會又遭倒會，此財產減少之結果，實係自己不
    當理財行為所招致，其因此致無法繼續履行協商之債務，自
    係可歸責於債務人。
  3.又債務人於財產及收入狀況說明書中自陳經營公益彩券，惟
    未提出相關證明文件，經本院命其補正「經營公益彩券之期
    間、所營之商號、每月平均營業額若干等相關資料」後，債
    務人於97年5月8日陳報補正狀中提出彩券資料，然核其資料
    所載，債務人卻將其向中國信託取得之公益彩券傳統型及立
    即型經銷商資格之經銷證（經銷證有效期限自96年1月1日起
    至102年12月31日）借予第三人王詠翔使用，並提出王詠翔
    簽立之切結書1紙、照片2紙及96年度立即型彩券經銷商銷售
    證明1紙為證。且依其提出之96年度立即型彩券經銷商銷售
    證明以觀，經銷商每月可抽取銷售金額10%之銷售佣金，倘
    債務人甲○○與王詠翔間無約定對價關係，豈有犧牲自身每
    月10%銷售佣金之利益，而無償提供經銷證予他人使用之理
    ，債務人每月應另有自第三人王詠翔獲取借貸經售證之收入
    ，惟債務人對此並未誠實陳報。
  4.況債務人經鑑定為中度殘障人士，業據其提出中華民國身心
    障礙手冊1紙為憑，其於94年至95年領有中度殘障政府補助
    金共96,000元，每月平均領有政府補助金約4,000元，基此
    ，債務人除每月薪資14,000餘元外，復有借出彩券經銷證之
    對價收入及殘障補助金4,000元，如債務人將售屋所得180萬
    元用以清償債務，則以其上開每月之收入必能依協商內容按
    月履行，詎其不知節制，竟於出售房地後將上開所餘價款，
    再去投資股票、買賣基金並參加合會，致股票慘賠60萬元、
    被倒會6萬5仟元，其如因此致無法繼續履行協商條件，即難
    謂非不可歸責於己。
四、綜上所述，本件債務人主張有不可歸責於己之事由，致履行
    顯有重大困難之情，要無足採。此外，債務人均未能舉出其
    於上開協商後，有債務增加或收入減少之財產變動致履行顯
    有重大困難，且係不可歸責於己之事由所致，故本件債務人
    聲請更生，既違背消費者債務清理條例第151條第5項之規定
    ，且上開欠缺又屬無從補正，依上說明，自應駁回其更生之
    聲請，爰裁定如主文。
中    華    民    國    97    年     7    月    29    日
                  民事第一庭  法  官  高榮宏
以上正本係照原本作成。
如對本裁定抗告須於裁定送達後10日內向本院提出抗告狀，並應
繳納抗告費新台幣1,000元整。
中    華    民    國    97    年    7     月    29    日
                              書記官  陳淑芬


司法院資訊處製作；財團法人民間司法改革基金會備份。
